【裁判字號】    98,訴,19
【裁判日期】    980827
【裁判案由】    毒品危害防制條例
【裁判全文】
臺灣臺北地方法院刑事判決                98年度訴字第19號
公  訴  人  臺灣臺北地方法院檢察署檢察官
被      告  丁○○
                    原住臺北市.
                    （另案在臺灣臺北監獄執行中）
選任辯護人  吳柏興律師
上列被告因毒品危害防制條例案件，經檢察官提起公訴（97年度
偵字第19936 號），本院判決如下：
    主  文
丁○○販賣第二級毒品，累犯，處有期徒刑柒年肆月。扣案第二
級毒品甲基安非他命壹包（原淨重零點三五四零公克，取樣零點
零零零三公克鑑驗用罄，驗餘淨重零點三五三七公克）沒收銷燬
之；外包裝袋壹個（外包裝袋重零點二公克）沒收；犯罪所得之
財物新臺幣貳仟元沒收之，如全部或一部不能沒收時，以其財產
抵償之。
    事  實
一、丁○○曾因施用第二級毒品案件，經本院96年度簡字第3029
    號刑事簡易判決判處有期徒刑5 月，經本院96年度簡上字第
    436 號刑事判決上訴駁回確定，甫於民國96年12月26日易科
    罰金執行完畢。詎丁○○仍不知悔悟，明知甲基安非他命（
    Methamphetamine） 係毒品危害防制條例第2 條第2 項第2
    款所規範之第二級毒品，未經許可，不得擅自販賣、持有，
    竟於97年9 月2 日下午2 時6 分、7 分、46分、47分許，接
    獲友人甲○○電話要求購買甲基安非他命後，乃與甲○○約
    於同日下午3 時30分許，在其住處附近之臺北市○○區○○
    路與和平西路口，以新臺幣（下同）2 千元之價格，將甲基
    安非他命1 包（原淨重0.3540公克，取樣0.0003公克鑑驗用
    罄，驗餘淨重0.3537公克，外包裝袋重0.2 公克）出售予甲
    ○○（甲○○施用第二級毒品部分，經觀察勒戒執行完畢）
    ，銀貨兩訖後，為警當場埋伏查獲，在甲○○身上扣得前開
    甲基安非他命1 包，在丁○○身上扣得販賣毒品所得2 千元
    ，始悉上情。
二、案經臺北市政府警察局內湖分局移請臺灣臺北地方法院檢察
    署檢察官偵查起訴。
    理  由
一、證據能力之判斷：
  (一)被告丁○○及其選任辯護人除認為甲○○警詢之陳述無證據
    能力外，對於下列其他各項證據方法，均未爭執其證據能力
    ，並同意作為證據（見本院卷第73頁反面、第199 至200 頁
    ），本院審酌其作成時之情況，認為並無不適當之情事，均
    得作為證據，合先敘明。
  (二)按被告以外之人於檢察事務官、司法警察官或司法警察調查
    中所為之陳述，與審判中不符時，其先前之陳述具有較可信
    之特別情況，且為證明犯罪事實存否所必要者，得為證據，
    刑事訴訟法第159 條之2 定有明文。核甲○○於97年9 月2
    日警詢時所為2 次陳述內容（見偵查卷第11至13頁、第14至
    15頁），與其向本院具結證述之內容（見本院卷第190 至19
    3 頁反面），顯不相符。惟經本院勘驗甲○○警詢錄音帶得
    知，甲○○陳述時係一問一答，警員詢問時並未以包含答案
    之方式加以誘導，警員亦無提及辯護人所懷疑之「甲○○因
    毒品危害防制條例第17條規定，具有供出毒品來源以減輕其
    刑之誘因」（見本院卷第210 至211 頁），此外，查無何強
    暴、脅迫、利誘、詐欺、疲勞訊問或其他不正之方法之跡象
    （見本院卷第112 至113 頁反面）。況且，被告與甲○○於
    97年9 月2 日下午3 時30分許為警查獲後，於同日晚間8 時
    許一同移送臺灣臺北地方法院檢察署，據甲○○證稱：「（
    問：你跟丁○○被逮捕之後，警察訊問完畢送往地檢署候審
    室時，是否兩人都在一起？）好像在一起」（見本院卷第19
    3 頁反面），可見被告與甲○○於檢察官訊問之前，被告在
    候審室期間，即有串供甲○○之機會。是甲○○於檢察官偵
    訊時、本院詰問時，翻異前供，有受被告污染而迴護被告之
    虞。因此，本院認為甲○○於警詢時之陳述，具有較可信之
    特別情況，且為證明被告販賣第二級毒品犯罪所必要，揆諸
    前揭法條規定，應可採為本案之證據。
二、認定事實所憑之證據及理由：
    訊據被告丁○○固不否認伊與甲○○於上開時、地為警查獲
    時，分別在2 人身上扣得現金2 千元及甲基安非他命1 包之
    事實，然矢口否認有何毒品交易之行為，辯稱：(一)甲○○當
    天係返還伊2 千元之借款，為警查獲時，伊身上並無毒品；
    (二)伊與甲○○當天並無通聯紀錄；(三)甲○○因毒品危害防制
    條例第17條規定，具有供出毒品來源以減輕其刑之誘因，其
    警詢時之陳述不實云云（見偵查卷第39頁、本院卷第73頁反
    面、第206 至211 頁）。惟查：
  (一)據甲○○於97年9 月2 日下午4 時37分許，經警詢問時陳稱
    ：「（問：你所持有之二級毒品安非他命，是於什麼時間、
    什麼地點、向什麼人以多少錢購買的？）【甲○○聲音非常
    低沈，無法確認，但很像是講『丁○○』】」、「（問：同
    一時間同一地點向丁○○買的？）會害到他？」、「（問：
    不會啦）對」、「（問：多少錢買的？）新臺幣2 千」、「
    （問：向他買幾次？）3 次」、「（問：你跟丁○○關係為
    何？）朋友關係」、「（問：有冤仇或金錢糾紛嗎？）沒有
    」，於同日下午5 時30分許第二次經警詢問時亦稱：「（問
    ：你於第一次警詢筆錄是否屬實？）有」、「（問：你和丁
    ○○--黑仔，都怎麼聯絡？怎麼聯絡買東西？）打電話」、
    「（問：在電話中約定地點嗎？）在他家門外」、「（問：
    外面？剛剛那裡嗎？）嗯」、「（問：你先把錢拿給他再拿
    藥？）一手交錢一手交貨」，經本院當庭勘驗其警詢錄音帶
    綦詳（見本院卷第112 頁反面、第113 頁反面），是甲○○
    已明確指出當天係以電話與被告聯繫後，約在被告住處樓下
    之中華路與和平西路口，以2 千元購買甲基安非他命1 包，
    一手交錢一手交貨。至於甲○○經警移送地檢署複訊之後，
    竟改稱其警詢筆錄記載不實：「我沒有這麼說，是警員電腦
    打字以後讓我簽名，我沒有仔細看就簽名了」云云（見偵查
    卷第39頁），於本院則證稱：「當時很緊張，警察是用制式
    筆錄問我的，就是看電腦螢幕他問我是不是，我就回答是」
    云云（見本院卷第190 頁反面）。惟經本院當庭勘驗甲○○
    之警詢錄音帶得知，甲○○乃自己陳述：「打電話」、「新
    臺幣2 千元」、「在他家門外」、「一手交錢一手交貨」等
    語，警員並無誘導甲○○陳述此等情節，亦無證據證明有何
    出於強暴、脅迫、利誘、詐欺、疲勞訊問或其他不正之方法
    而使甲○○陳述之情形，此經證人洪明章即製作甲○○筆錄
    之臺北市政府警察局內湖分局偵查隊警員證述明確（見本院
    卷第194 頁反面），甲○○事後改稱警詢筆錄記載不實云云
    ，顯無可取。
  (二)且甲○○於警詢時陳述之交易情節，核與被告、甲○○於上
    開時、地為警查獲時，在被告身上扣得現金2 千元，在甲○
    ○右邊褲子口袋查獲甲基安非他命1 包（原淨重0.3540公克
    ，取樣0.0003公克鑑驗用罄，驗餘淨重0.3537公克，外包裝
    袋重0.2 公克），恰屬相符，此為被告所不爭執（見偵查卷
    第39頁），亦經甲○○於警詢時確認屬實（見本院卷第112
    頁至反面），且甲○○身上查獲之結晶體1 包經送交通部民
    用航空局航空醫務中心以氣相層析質譜儀分析法鑑驗結果，
    確含第二級毒品甲基安非他命成分無誤，有該中心出具之毒
    品鑑定書1 份附卷足憑（見偵查卷第76頁），並有現金2 千
    元及甲基安非他命1 包扣案可佐（見偵查卷第20至23頁），
    堪以佐證甲○○警詢所述非虛。復就警方當場查獲被告與甲
    ○○之經過，據證人丙○○即臺北市政府警察局內湖分局偵
    查隊分隊長到庭證稱：「……甲○○騎摩托車過來，在被告
    樓下東張西望，打電話……等到被告下來，因為被告之前有
    抓過，一看就知道是被告，當時本來是坐在偵防車裡面，我
    跟乙○○就下車走到中華路……看得很清楚就是甲○○與被
    告碰面以後，就往我們這邊走過來……他們邊走邊聊天，有
    交易的動作出現，就是甲○○拿錢出來，被告拿東西出來給
    甲○○的動作……」、「（問：你確定有看到被告將東西交
    給甲○○的動作嗎？）確定」、「（問：盤查甲○○時，甲
    ○○有無當場表示他們剛才的動作舉措是什麼樣的行為？）
    就是他拿現金給丁○○，就是甲○○有提到這個毒品是跟被
    告買的，而且不是第1 次」、「當時在現場的表示，偵防車
    裡面」（見本院卷第196 頁、反面、第197 頁），是可認定
    被告與甲○○當時一手交錢一手交貨之動作，確與甲○○警
    詢時之陳述相符。
  (三)此外，觀諸甲○○使用之行動電話門號0000000000號之雙向
    通聯紀錄，甲○○於97年9 月2 日下午2 時6 分51秒、2 時
    7 分30秒、2 時46分29秒均撥打電話給行動電話門號000000
    0000號，於下午2 時47分35秒又撥打行動電話門號00000000
    00號，其基地台位置則由臺北市大同區○○○路移動至臺北
    市○○區○○路1 段、和平西路2 段（見本院卷第68頁）。
    被告、甲○○均向本院承認其中門號0000000000號係被告持
    用之門號（見本院卷第193 頁反面、第200 頁），另門號00
    00000000號雖為被告、甲○○所不記憶（見本院卷第193 頁
    反面、第200 頁），但查被告於本案檢察官偵訊後交保時，
    在刑事保證金收據上留存聯絡電話即係0000000000號，有刑
    事保證金收據、臨時收據各1 份在卷可考（見偵查卷第42頁
    反面），再觀諸被告自承使用之行動電話門號0000000000號
    與0000000000號均曾插卡手機序號000000000000000 號撥打
    使用，且2 門號之通話基地台位置均集中在臺北市萬華區○
    ○○路、桂林路1 帶，此有通聯紀錄各1 份在卷可稽（見本
    院卷第26至34頁、第140 頁），益與被告居所所在範圍相符
    ，凡此足認門號0000000000號亦係由被告所持用無誤。因此
    ，甲○○於當天上開時分，4 度撥打電話與被告聯繫之事實
    ，應堪認定。被告先辯稱：「我是抱小狗下樓尿尿剛好甲○
    ○就在路口遇到我」云云（見本院卷第73頁反面），顯非事
    實；又改稱：「97年9 月2 日是他打電話給我……我忘記他
    打哪1 支電話」（見本院卷第110 頁反面），應屬卸責之詞
    。
  (四)至於甲○○嗣於檢察官訊問時、本院詰問時，均具結改稱：
    安非他命是當天在西門町向綽號「小真」（音譯）購買，去
    找被告係為還2 千元借款，不是向被告買毒品云云（見偵查
    卷第63至64頁、本院卷第190 頁反面）。惟查甲○○所稱向
    「小真」購買毒品之地點，甲○○先稱：「在漢口街、昆明
    路口的五福遊樂場」云云（見偵查卷第39頁），又稱：「（
    問：小珍聯絡方式？）她在和平西路遊藝場上班，我都去那
    邊找她」云云（見偵查卷第64頁），復向本院結稱：「在西
    寧南路的電動玩具店買的，就是案發當天中午的時候。在昆
    明路口的電子遊戲場」云云（見本院卷第190 頁反面），前
    後顯不一致；復核甲○○於97年9 月2 日持用之行動電話門
    號0000000000號之基地台位置，並未出現在漢口街、昆明路
    、西寧南路附近（見本院卷第68頁），則甲○○改稱向「小
    真」購買安非他命一事，實難採信。再就甲○○向「小真」
    購買毒品之金額，甲○○於偵訊時稱：「以1 千元買的」（
    見偵查卷第39頁），又稱：「我剛在西門町以2000元跟綽號
    『小真』的買安非他命」（見偵查卷第63頁），於本院再改
    稱：「3000元」（見本院卷第190 頁反面），迥不相侔。此
    外，甲○○迄今無法舉證「小真」之相關年籍資料供本院查
    證，實難遽信確有其人。綜上，甲○○事後改稱向「小真」
    購買安非他命云云，查無其他證據足資佐證，自難採信。且
    就被告與甲○○所謂「2 千元借款」之緣由，被告供稱：「
    他在1 個月前跟我借錢。他說他有急用」、「（問：甲○○
    跟你借2 千元，是何時借的？）很久以前了，時間、地點都
    不記得了，應該是在西門町麵攤喝酒的時候，是『黑肉』介
    紹我跟甲○○認識，甲○○說他有急用我就借錢給他，但他
    沒有拿抵押品給我，我想說只有2 千元就給他」云云（見偵
    查卷第39頁），但對照甲○○證稱：「（問：丁○○身上的
    兩千元是否你給他的？）是。是我還他的，我欠他兩千元的
    酒錢。是他先代墊的」、「因為去喝酒每次都他請，有次我
    說這攤算我的，他先出，等我發薪水我再還他」（見偵查卷
    第39頁、本院卷第191 頁），被告所稱：「甲○○有急用」
    與甲○○所稱：「代墊酒錢」，目的顯不一致。況且，被告
    與甲○○於97年9 月2 日下午3 時30分許為警查獲後，於同
    日晚間8 時許一同移送臺灣臺北地方法院檢察署，據甲○○
    證稱2 人都在一起（見本院卷第193 頁反面），可見被告與
    甲○○於檢察官訊問之前，被告俱有串供甲○○之機會，業
    如前述，是甲○○事後與被告一致改稱：借款2 千元云云，
    應係卸責之詞，不足採信。
  (五)綜上所述，應以甲○○於警詢時之陳述為可採，復有證人丙
    ○○之證述、搜索扣押之現金2 千元、甲基安非他命1 包、
    甲○○與被告持用行動電話門號之雙向通聯紀錄等足可佐證
    ，是本案事證明確，被告於上開時、地販賣甲基安非他命予
    甲○○之犯行，應堪認定，應予依法論罪科刑。
三、論罪科刑之依據：
    核被告所為，係犯毒品危害防制條例第4 條第2 項販賣第二
    級毒品罪。被告持有第二級毒品之低度行為為販賣第二級毒
    品之高度行為所吸收，不另論罪。至毒品危害防制條例雖於
    98年5 月20日增訂第11條第4 項：「持有第二級毒品純質淨
    重20公克以上者，處6 月以上5 年以下有期徒刑，得併科新
    臺幣70萬元以下罰金」，但於本案被告販賣第二級毒品之犯
    罪並無影響，故無比較新舊法之必要，附此說明。又查被告
    曾因施用第二級毒品案件，經本院96年度簡字第3029號刑事
    簡易判決判處有期徒刑5 月，經本院96年度簡上字第436 號
    刑事判決上訴駁回確定，甫於96年12月26日易科罰金執行完
    畢等情，有臺灣高等法院被告前案紀錄表附卷可參（見本院
    卷第10至11頁），是被告於前次徒刑之執行完畢後，5 年以
    內故意再犯本案有期徒刑以上之罪，為累犯，應依法加重其
    刑。爰審酌：(一)被告明知毒品戕害身心，竟仍販賣予甲○○
    牟利，危害社會治安，其犯罪惡性、手段及造成損害非輕；
    (二)被告犯罪後，始終飾詞否認犯罪，毫無悔意；(三)惟被告此
    次販賣予甲○○之甲基安非他命僅1 包約0.3 公克、價值2
    千元，數量及犯罪所得尚屬輕微，且為警當場查獲，損害未
    至擴大等一切情狀，量處如主文所示之刑，以示懲儆。扣案
    結晶體1 包（原淨重0.3540公克，取樣0.0003公克鑑驗用罄
    ，驗餘淨重0.3537公克）既經鑑驗確含第二級毒品甲基安非
    他命成分，業如前述，應依毒品危害防制條例第18條第1 項
    前段規定，宣告沒收銷燬之；而該包毒品之外包裝袋1 個（
    外包裝袋重0.2 公克），係被告所有，供保存毒品以利販賣
    犯罪所用之物，應依刑法第38條第1 項第2 款規定，併予宣
    告沒收。又扣案現金2 千元係被告因本案販賣毒品犯罪所得
    之財物，應依毒品危害防制條例第19條第1 項規定，沒收之
    ，如全部或一部不能沒收時，以其財產抵償之。
據上論斷，應依刑事訴訟法第299 條第1 項前段，毒品危害防制
條例第4 條第2 項、第18條第1 項前段、第19條第1 項，刑法第
11條前段、第47條第1 項、第38條第1 項第2 款，判決如主文。
本案經檢察官賴秋萍到庭執行職務。
中    華    民    國    98    年    8     月    27    日
                  刑事第六庭審判長  法  官  張永宏
                                    法  官  林孟皇
                                    法  官  林晏如
上正本與原本無異。
如不服本判決，應於判決送達後10日內向本院提出上訴狀（應抄
附繕本）。告訴人或被害人如對於本判決不服者，應具備理由請
求檢察官上訴，其上訴期間之計算係以檢察官收受判決正本之日
期為準。
                                    書記官  楊盈茹
中    華    民    國    98    年    8     月    27    日
附錄本案論罪科刑法條全文：
毒品危害防制條例第4條第2項
製造、運輸、販賣第二級毒品者，處無期徒刑或7 年以上有期徒
刑，得併科新臺幣1 千萬元以下罰金。


司法院資訊處製作；財團法人民間司法改革基金會備份。
